臺灣高等法院民事裁定　　　　　　　　　 96年度抗字第489號
抗　告　人　甲○○
抗告人因與相對人華南商業銀行股份有限公司間再審之訴事件，
對於中華民國96年3月9日臺灣臺北地方法院96年度再字第2號
裁定提起抗告，本院裁定如下：
    主  文
原裁定廢棄。
    理  由
一、本件抗告意旨略以：伊父親於民國60年間成立翊耘企業股份
    有限公司（下稱翊耘公司），在未經伊同意下，任命伊為董
    事，並擔任該公司之連帶保證人，與相對人簽立連帶保證書
    ，嗣翊耘公司發生債務不履行情事，相對人乃對伊提起訴訟
    ，經原法院以92年度訴字第555號判決確定（下稱原確定判
    決）在案。嗣伊依強制執行法第14條第1項規定，對相對人
    提起異議之訴，亦經原法院以95年度訴字第11252號債務人
    異議之訴事件（下稱系爭債務人異議之訴事件）受理。茲伊
    係於95年12月22日委託訴訟代理人向原法院聲請閱覽該院95
    年度訴字第555號清償借款事件（下稱系爭清償借款事件）
    之卷宗，並於96年1月3日閱覽並影印該卷內資料後，始知悉
    原確定判決有民事訴訟法第496條第1項第6款「當事人知他
    造之住居所，指為所在不明而與涉訟者」，是伊於同月18
    日提起本件再審之訴，並未逾30日之不變期間。雖伊於95
    年12月11日曾委託律師向原法院聲請閱覽系爭債務人異議之
    訴事件卷，並於同月12日閱得該卷內資料，然從該卷內資料
    並無從知悉系爭清償借款事件中相對人所陳報之達達地址及
    送達情形，是原法院遽以伊至遲於該日（即95年12月12）即
    知悉本件之再審理由，並認本件再審期間於96年1月11日已
    屆滿，顯屬不當。爰求為廢棄原裁定等語。
二、按再審之訴，應於30日之不變期間內提起。前項期間，自判
    決確定時起算，判決於送達前確定者，自送達時起算；其再
    審之理由發生或知悉在後者，均自知悉時起算。民事訴訟法
    第500條第1項、第2項本文定有明文。
三、查原法院認：抗告人前於95年10月27日以原確定判決對其之
    債權請求權業已罹消滅時效為由，向該院提起債務人異議之
    訴，經該院以95年度訴字第11252號案受理在案，同年11月7
    日該院調得系爭清償借款事件案卷，並於同年12月6日言詞
    辯論期日提示抗告人，抗告人表示無意見，並陳稱：「新生
    南路是我戶籍，我戶籍設在我朋友那邊。」等語（見原法院
    卷第89頁），對於系爭清償借款事件之訴訟文書送達地址為
    其當時戶籍地址即「台北市大安區○○○路○段20之2號9樓
    」（下稱新生南路址）以及該清償借款訴訟事件之言詞辯論
    期日通知書等訴訟文書，經該院向該址為郵務送達，遭以「
    查無此人」退回未果，應知之甚明等情，固非無據。
四、惟查，抗告人倘未閱覽系爭清償借款事件案卷，即尚難知悉
    該事件中相對人所陳報之送達地址及送達情形，而抗告人得
    否從系爭債務人異議之訴事件案卷內得知系爭清償借款事件
    之送達情形，亦非無疑。茲抗告人主張其於95年12月22日委
    託訴訟代理人向原法院聲請閱覽系爭清償借款事件案卷，並
    提出其上蓋有原法院收發室章戳之律師閱卷聲請書（見原法
    院卷第74頁），是抗告人究於何時閱得系爭清償借款事件案
    卷（即抗告人何時知悉本件再審事由），是否果如抗告人主
    張於96年1月3日始閱得該案卷，及抗告人究應於何時始知悉
    本件再審事由等情，均影響抗告人得否提起本件再審之訴，
    是原法院應詳予調查。然原法院遽以抗告人已於95年12月11
    日委任律師向該院聲請閱覽系爭債務人異議之訴事件案卷，
    並於同月12日閱得卷內資料，其至遲於是日即已知悉其主張
    之事由，則其提起再審之訴30日之不變期間已於96年1月11
    日已屆滿為由，認抗告人於96年1月18日始提起本件再審之
    訴，已逾不變期間，裁定駁回其再審之訴，殊嫌速斷。至原
    法院認上揭地址亦為系爭債務人異議之訴事件之起訴狀所載
    送達地址，該訴訟事件之訴訟文書亦係向該址送達，並經抗
    告人收受，及應訴；以及亦為本件再審聲請狀所載之送達地
    址等情，縱係屬實，亦屬再審之訴有無理由之問題，核與本
    件再審之訴是否已備合法要件無涉，附此敘明。
五、從而，原法院未詳予調查，遽以抗告人之再審之訴已逾法定
    期間為由，裁定駁回，要屬有誤。抗告意旨指摘原裁定不當
    ，求予廢棄，為有理由。爰由本院將原裁定廢棄，發回原法
    院更為適法之處理，裁定如主文。
中　　華　　民　　國　　96　　年　　5 　　月　　17　　日
                    民事第十六庭
                          審判長 法  官 沈方維
　　　　　　　　　　　　     　　法　官 張競文
　　　　　　　　　　　　　　     法　官 王淇梓
正本係照原本作成。
本裁定除以適用法規顯有錯誤為理由，並經本院許可外，不得再
抗告。如提起再抗告，應於收受後10日內委任律師為訴訟代理人
向本院提出再抗告狀。並繳納再抗告費新台幣１千元。
中　　華　　民　　國　　96　　年　　5 　　月　　17　　日
　　　　　　　　　　　　　　　　 書記官 吳碧玲
